【裁判字號】    95,訴,51
【裁判日期】    950830
【裁判案由】    損害賠償
【裁判全文】
臺灣屏東地方法院民事判決                95年度訴字第51號
原      告  屏東縣屏榮高級中學
法定代理人  丁○○
訴訟代理人  陳彥勝律師
被      告  甲○○
                      之1
            丙○○
上列當事人間損害賠償事件，本院於民國95年8月16日言詞辯論
終結，判決如下：
    主  文
被告丙○○應給付原告新台幣肆拾柒萬捌仟佰元，及自民國九
十五年二月十六日起至清償日止，按週年利率百分之五計算之利
息。
原告其餘之訴駁回。
訴訟費用由被告丙○○負擔二分之一，餘由原告負擔。
本判決所命給付得假執行。
    事實及理由
一、原告起訴主張：被告甲○○、丙○○本係原告所僱佣之警衛
    人員，惟於民國92年12月21日晚間23時至隔日清晨7 時被告
    2 人值勤之際（下稱系爭值勤期間），因未依「屏榮商工守
    衛執勤規則」 (下稱系爭規則)第2條、第3 條，及系爭規則
    附註第2 點等規定巡邏，顯然疏忽職守，致原告於91年所購
    置之電腦主機40台、還原卡38片及網路分配器3 台遭竊（系
    爭電腦設備），共計損失新台幣（下同）956,600 元。爰依
    民法第227 條第1 項及同法第482 條規定，請求被告各自賠
    償因其不完全給付所致原告之損失等語。並聲明：被告應各
    賠償原告478,30 0元及均自起訴狀繕本送達之翌日起至清償
    日止，按週年利率百分之5 計算之利息。
三、被告答辯：
（一）被告甲○○則以：原告係因兩造間先前之勞資糾紛，故今
      日方訴請伊負擔系爭電腦失竊之責任，但原告並未證明系
      爭電腦設備是否確於系爭值勤期間遭竊乙節，且縱使系爭
      電腦設備確於系爭值勤期間遭竊，惟伊於92年12月21日18
      時至23時係負責原告學校大門的守衛工作，僅負責門禁管
      制，不須巡邏值班，嗣於92年12月21日23時至翌日7 時，
      伊亦留守在總務室負責備勤、接聽電話等勤務，是系爭值
      勤期間，顯非伊負責巡邏之時間，此外，伊從未見過系爭
      規則，該規則非伊與原告所定守衛合約書之附件等語，資
      為抗辯。並在本院聲明：原告之訴駁回，如受不利判決，
      願供擔保請准宣告假執行。
（二）被告丙○○則以：於系爭值勤期間係伊負責巡邏，被告甲
      ○○不用跟我巡邏，於接班時有到放置系爭電腦設備之電
      腦教室外面看，當時系爭電腦設備都還在，之後按照學校
      規定負責巡邏打卡時，雖有聽到狗吠聲，然再行經電腦教
      室時，並未發現任何異狀，伊不知為何系爭電腦設備會遭
      竊，且沒有看過系爭規則等語置辯。並聲明：請求駁回原
      告之訴。
三、不爭執事項
 (一)被告甲○○於91年2 月1 日起93年7 月31日止，擔任原告
     之警衛。被告丙○○於92年4 月1 日起至93年7 月31日止
     擔任原告之警衛。
 (二)被告2 人於系爭值勤期間均執勤。
 (三)兩造對本院卷附第7 、8 頁之教育部中部辦公室93年5 月
     10日教中(三)字第0930569632號書函均不爭執。
 (四)原告於92年12月22日上午9 時發覺已使用1 年3 個月之系
     爭電腦設備已失竊。
四、本件之爭點厥為：（一）系爭電腦設備係何時失竊？（二）
    被告是否應負債務不履行之損害賠償責任？若是，其金額為
    何？茲析述本院之見解如下：
（一）按當事人主張有利於己之事實者，就其事實有舉證之責任
      ，民事訴訟法第277 條前段，定有明文。本件原告既主張
      系爭電腦設備係於系爭值勤期間遭竊等語，依據上開說明
      ，自應由原告負舉證責任。經查，系爭電腦設備失竊之情
      事係於系爭值勤期間後即95年12月22日上午9 時許旋經原
      告所發現，有屏東縣警察局屏東分局屏警分偵字第095002
      30311 號函所附系爭電腦設備遭竊後報案處理資料在卷可
      稽（見本院卷宗第30頁至36頁），而被告丙○○亦自承：
      「（你接班的時候有無發現問題？）沒有發現有失竊之問
      題。我有到電腦教室外面看，... ，我有打卡，當時電腦
      都還在。」（見本院卷宗第115 頁）等語綦詳，且由原告
      所提值勤人員工作紀錄表觀之，亦可知系爭值勤期間之前
      ，系爭電腦設備尚未遭竊之事實，是系爭電腦設備顯然確
      係於系爭值勤期間內所失竊。
（二）次按因可歸責於債務人之事由，致為不完全給付者，債權
      人得依關於給付遲延或給付不能之規定行使其權利，而稱
      僱傭者，謂當事人約定，一方於一定或不定之期限內為他
      方服勞務，他方給付報酬之契約，民法第227條第1 項及
      482 條，分別定有明文，是所謂不完全給付係指債務人雖
      為給付，然給付之內容並不符合債務本旨而言，被告2 人
      既於前揭時點均受僱於原告，若有違反職務上應盡職責之
      情，即屬不依債務本旨履行債務，原告即得按債務不履行
      之法則，請求損害賠償。本件原告次主張：被告甲○○、
      丙○○本係原告所僱傭之警衛人員，惟於系爭值勤期間，
      ，顯然疏忽職守，均應負債務不履行之賠償責任等語。經
      查，證人即原為原告所僱傭之警衛乙○○到庭結證稱：「
      （是否要巡邏？）輪晚班的人要巡邏，其他兩班的人不用
      巡邏。寒暑假日會另外有安排，一樣是晚上的人要巡邏。
      」、「（有無需要在總務處備勤或接電話？）有。晚班每
      天都有2 個人，一個人要巡邏，一個人不巡邏，巡邏的人
      至少要巡邏三次，另一個人就在總務處負責機動」、「（
      92年12月21日是否有值勤？）我那天休假。那天全天學校
      沒有人，我不知道是何人執勤。但週休二日執勤的方式與
      平日的方式不同，休假的時候，後門撤掉全天沒人看管，
      前門從早上7 點到晚上23點，一個人由早上7 點看到晚上
      18點，他就下班，接班的人從18點到23點看大門，23 點
      到天亮的7 點到總務處負責機動，這個時候23點又會來一
      個守衛，他的時間是到隔日7 點，後面來的人負責巡邏。
      」等語綦詳（見本院卷宗第81頁至第82頁），經核與被告
      所辯稱：於系爭值勤期間由被告丙○○負責巡邏打卡，被
      告甲○○在總務處負責待命等語相符，是於系爭值勤期間
      ，被告甲○○對原告所應履行之僱傭債務僅係在原告學校
      總務處備勤、接電話，而被告丙○○對原告所應履行之僱
      傭債務方係巡邏原告校園。至原告雖另主張：被告2 人均
      應依據系爭規則巡邏云云，惟證人乙○○亦到庭結證稱：
      「（提示守衛值勤規則有無看過？）第一次看過是在88
      年，剛進去擔任守衛時候，是在守衛室辦公桌桌墊下有夾
      一張守衛規則我有看過，半年之後我進入狀況，我就沒有
      注意了。原告沒有發給我們，我們每年簽約一次，這不是
      契約的附件。」等語（見本院卷第82頁），是由上開證詞
      可知系爭規則並非兩造間僱傭契約之一部份，自不能用以
      認定被告於系爭值勤期間所應盡僱傭債務之內容，是原告
      此部分之主張，尚屬無據，難以採信。次查，被告丙○○
      於系爭值勤期間所應履行之債務為確實巡邏校園，維護原
      告學校內人員及財產之安全，已如前述，今系爭電腦設備
      係於系爭值勤期間遭竊，而被告丙○○竟未及時發覺而阻
      止，甚至直至其值勤完畢，仍未發覺系爭電腦設備失竊之
      事實，顯然有違反其職務上應盡職責之情形，屬未依債務
      本旨履行債務，依據首揭規定，原告即得按債務不履行之
      法則，向被告丙○○請求損害賠償。至原告雖亦向被告甲
      ○○請求債務不履行之損害賠償，但被告甲○○於系爭值
      勤期間所應履行之僱傭債務僅係在原告校內之總務處備勤
      ，並無須至校園巡邏，亦如前述，是系爭電腦設備之保全
      顯與被告甲○○當時所應履行之僱傭債務無涉，被告甲○
      ○自無庸就系爭電腦設備被竊一事負擔任何債務不履行之
      責任，故原告對被告甲○○部分之主張，即屬無據。
（三）末按負損害賠償責任者，除法律另有規定或契約另有訂定
      外，應回復他方損害發生前之原狀。因回復原狀而應給付
      金錢者，自損害發生時起，加給利息。第一項情形，債權
      人得請求支付回復原狀所必要之費用，以代回復原狀，民
      法第213 條訂有明文。經查，系爭電腦設備於91年購置時
      之價格為956,600 元之事實，且至92年12月21日系爭電腦
      設備失竊時，已使用1 年3 月等情，為兩造所不爭執，應
      堪信為真實，是系爭電腦設備自應予以折舊。另系爭電腦
      設備，按行政院公布之固定資產耐用年數表所載，電子計
      算機及其周邊設備之耐用年數為3 年，依平均法（即依所
      得稅法第51條第1 項、同法施行細則第48條第1 款及財政
      部87年1 月15日台財稅字第87000047 2號函所附之固定資
      產耐用年數表及45年7 月31日台（45）財字第4180號令頒
      固定資產折舊率規定，系爭電腦設備耐用年限為3 年，以
      固定資產成本減除殘價後之餘額，按3 年後之殘值平均分
      攤，計算其每期折舊額）計算其折舊後之時價即為損害賠
      償額657,663 元（計算式：956,600 ÷4 ＝239,150 即殘
      值；956,600 －〔（956,600 －239,150 即殘值）乘1 ∕
      3 乘15∕12使用年數〕＝657,663 ，元以下四捨五入），
      是原告得向被告丙○○請求之損害賠償金額應為657,663
      元，但原告僅請求被告丙○○賠償478,30 0元，故原告此
      部分之請求，尚屬有理。
五、從而，原告依據不完全給付之法律關係，請求被告丙○○應
    賠償原告478,300 元及自起訴狀繕本送達被告丙○○之翌日
    即95年2 月16日起至清償日止，按週年利率百分之5 計算之
    利息，為有理由，應予准許，逾此範圍，則無理由，應予駁
    回。又本件原告勝訴部分金額未逾500,000 元，爰依民事訴
    訟法第389 第1 項第5 款之規定依職權宣告假執行。
六、結論：原告之訴為有一部有理由，一部無理由，依民事訴訟
    法第79條、第389條第1項第5款，判決如主文。
中    華    民    國    95    年    8     月    30    日
                  民事第二庭 審判長法  官  阮世賢
                                   法  官  吳思怡
                                   法  官  葉力旗
正本係照原本作成。
如不服本判決，應於收受送達後二十日內向本院提出上訴書狀，
其未表明上訴理由者，應於提出上訴後二十日內向本院補提理由
書狀（均須按他造當事人之人數附繕本）。
                                書記官  李勝群
中    華    民    國    95    年    8     月    30    日


司法院資訊處製作；財團法人民間司法改革基金會備份。
